【裁判字號】    98,台上,3886
【裁判日期】    980709
【裁判案由】    違反槍砲彈藥刀械管制條例
【裁判全文】
最高法院刑事判決            九十八年度台上字第三八八六號
上  訴  人  甲○○
上列上訴人因違反槍砲彈藥刀械管制條例案件，不服台灣高等法
院中華民國九十五年十二月十二日第二審判決（九十五年度上訴
字第三七００號，起訴案號：台灣台北地方法院檢察署九十五年
度偵字第七八二九號），提起上訴，本院判決如下：
    主  文
上訴駁回。
    理  由
按刑事訴訟法第三百七十七條規定：上訴於第三審法院，非以判
決違背法令為理由，不得為之；是提起第三審上訴，應以原判決
違背法令為理由，係屬法定要件。如果上訴理由書狀並未依據卷
內訴訟資料具體指摘原判決不適用何種法則或如何適用不當，或
所指摘原判決違法情事，顯與法律規定得為第三審上訴理由之違
法情形不相適合時，均應認其上訴為違背法律上之程式，予以駁
回。原判決綜合全案卷證資料，本於事實審法院之推理作用，認
定上訴人甲○○有其事實欄所載之犯行，因而撤銷第一審關於上
訴人部分之科刑判決，改判論上訴人以未經許可，持有可發射子
彈具有殺傷力之改造手槍罪，處有期徒刑貳年，併科罰金新台幣
伍萬元，同時諭知罰金如易服勞役之折算標準，並為相關從刑之
宣告。已詳所憑證據及認定之理由；對於上訴人所為之辯解，
如何不可採，亦在理由內逐一指駁，俱有卷存之證據資料可資覆
按。又採證認事，係事實審法院之職權，其對證據證明力所為之
判斷，如未違背經驗法則與論理法則，復已敘述其憑以判斷之心
證理由者，即不能任意指為違法，據為提起第三審上訴之合法理
由。而認定犯罪事實所憑之證據，並不以直接證據為限，間接證
據亦包括在內，審理事實之法院綜合卷內各種直接、間接證據，
本於推理作用，於通常一般之人均不致有所懷疑，得確信其為真
實之程度者，資為認定犯罪事實之基礎，如無違背一般經驗法則
，尚非法所不許。原判決依憑上訴人之自白、證人即查獲當天臨
檢之員警林慶文於第一審審理時之證述、內政部警政署刑事警察
局槍彈鑑定書，改造手槍照片及改造手槍一支（含土造金屬槍管
一支）扣案等證據資料，認定：上訴人於民國九十五年三月十四
日某時，在台中縣太平市○○路與東興路口附近，以新台幣（下
同）三萬五千元代價，向周松琦購得具有殺傷力之仿BERETTA 廠
92FS型半自動手槍改造之手槍一把（槍枝管制編號： 000000000
），而未經許可持有之，非由上訴人自行改造而成等事實。並說
明就卷內所有證據本於調查所得心證，分別定其取捨而為事實判
斷之理由，所為論斷；核無違背證據法則。再刑法第六十二條規
定，對於未發覺之罪自首而受裁判者，減輕其刑。但有特別規定
者，依其規定。而槍砲彈藥刀械管制條例第十八條第一項前段規
定，犯本條例之罪自首，並報繳其持有之全部槍砲、彈藥、刀械
者，減輕或免除其刑。按槍砲彈藥刀械管制條例為刑法之特別法
，該條例第十八條第一項前段規定，為刑法第六十二條但書所示
之特別規定，自應優先適用。惟基於槍砲彈藥刀械管制條例所定
自首並報繳其持有之全部槍砲、彈藥、刀械，可依法減輕或免除
其刑，以鼓勵自首，並啟犯人自新之立法意旨，尚非完全排斥刑
法第六十二條前段規定之適用。如自首而未報繳其持有之全部槍
砲、彈藥、刀械，不符上開條例減輕或免除其刑之規定，仍回歸
刑法第六十二條規定減輕其刑，自非法所不許。原判決已敘明上
訴人於本件犯罪未經有偵查犯罪職權之機關及公務員發覺前，主
動告知臨檢之警員，其所駕駛汽車右後座腳踏板處之包包內有手
槍，警員乃起出其持有之槍枝，難認上訴人合於報繳槍枝之要件
，核與槍砲彈藥刀械管制條例第十八條第一項自首減刑之規定不
符，而依刑法第六十二條前段規定減輕其刑，其法則之適用，於
法並無不合。上訴意旨仍執陳詞，徒以自己之說詞，謂其符合槍
砲彈藥刀械管制條例第十八條第一項自首並報繳持有槍枝之要件
，泛指原判決違背法令，殊非適法之第三審上訴理由。其餘上訴
意旨，或就事實審法院取捨證據與自由判斷證據證明力之職權行
使，任意指摘；或就不影響判決本旨之枝節問題，任指其為違法
，難認已符合首揭法定之第三審上訴要件。其上訴違背法律上之
程式，應予駁回。
據上論結，應依刑事訴訟法第三百九十五條前段，判決如主文。
中    華    民    國  九十八  年    七    月    九    日
                      最高法院刑事第八庭
                          審判長法官  洪  文  章
                                法官  王  居  財
                                法官  郭  毓  洲
                                法官  黃  梅  月
                                法官  邱  同  印
      本件正本證明與原本無異
                                      書  記  官
中    華    民    國  九十八  年    七    月   十三   日
                                                     m


司法院資訊處製作；財團法人民間司法改革基金會備份。
